臺灣臺中地方法院刑事判決　　　　　　　96年度訴字第2339號
公　訴　人　臺灣臺中地方法院檢察署檢察官
被　　　告　甲○○
　　　　　　　　　　（另案
上列被告因違反毒品危害防制條例案件，經檢察官提起公訴（96
年度毒偵字第2683號），嗣經本院合議庭裁定由受命法官獨任行
簡式審判程序，本院判決如下：
    主    文
甲○○施用第一級毒品，累犯，處有期徒刑捌月，扣案之注射針
筒貳支、剷管壹支及夾鏈袋壹只均沒收；又施用第二級毒品，累
犯，處有期徒刑肆月。應執行有期徒刑拾月，注射針筒貳支、剷
管壹支及夾鏈袋壹只均沒收。
    犯罪事實
一、甲○○前因施用毒品案件，經本院裁定送觀察、勒戒後，認
    無繼續施用毒品之傾向，於民國92年11月27日觀察勒戒執行
    完畢釋放，並經臺灣臺中地方法院檢察署檢察官於92年11月
    27日以92年度毒偵字第725號為不起訴處分確定。嗣再因施
    用毒品及竊盜案件，經本院以93年度訴字第2702號、94年易
    字第200號分別判處有期徒刑7月、1年確定，並以94年聲字
    第1441號定其應執行刑為有期徒刑1年6月確定，於96年2月
    13日縮短刑期執行完畢。詎甲○○仍不知警惕，於前揭觀察
    勒戒執行完畢釋放後5年內，分別基於施用第一級、第二級
    毒品之犯意，於96年5月8日中午時，在其位於臺中市○○區
    ○○路2段305巷19之5號住處內，以將第一級毒品海洛因置
    於注射針筒內，再以水稀釋混合後，注射於身體血管內之方
    式，施用第一級毒品海洛因1次；又於96年5月10日晚間11時
    30分起回溯96小時內之某時（但應扣除嗣為警查獲受拘束之
    時間，下同），在其前址住處內，以將第二級毒品甲基安非
    他命置於玻璃管內，再以火燒烤產生濃煙而以口鼻吸食之方
    式，施用第二級毒品甲基安非他命1次。嗣於96年5月10日下
    午4時45分許，為警持本院所核發之搜索票在其前址住處內
    查獲，並扣得其所有、供其施用第一級毒品海洛因所用之注
    射針筒2支、剷管1支及夾鏈袋1只。
二、案經臺中市警察局第五分局報請臺灣臺中地方法院檢察署檢
    察官偵查起訴。
    理    由
一、上開事實，業據被告甲○○於本院審理時坦承不諱，並有前
    開查獲物品扣案可稽；又被告為警查獲所採集尿液，經送驗
    結果，呈嗎啡及甲基安非他命陽性反應，有中山醫學大學附
    設醫院檢驗科藥物檢測中心編號第0000000號尿液檢驗報告1
    紙在卷可證，堪認被告上開自白確與事實相符，足以採信。
    又被告前因施用毒品案件，經本院裁定送觀察、勒戒後，認
    無繼續施用毒品之傾向，於民國92年11月27日觀察勒戒執行
    完畢釋放，並經臺灣臺中地方法院檢察署檢察官於92年11月
    27日以92年度毒偵字第725號為不起訴處分確定之事實，有
    臺灣臺中地方法院檢察署刑案資料查註紀錄表、臺灣高等法
    院被告前案紀錄表各1份附卷足憑，其於觀察勒戒執行完畢
    獲釋5年內，再犯毒品危害防制條例第10條之罪，事證明確
    ，被告犯行洵堪認定。
二、查海洛因、甲基安非他命分別係毒品危害防制條例第2條第2
    項第1款、第2款規定之第一級、第二級毒品，是被告所為，
    係犯同條例第10條第1項之施用第一級毒品罪，及同條第2項
    之施用第二級毒品罪。被告持有第一級、第二級毒品之低度
    行為，各應為施用之高度行為所吸收，不另論罪。被告所犯
    上開2罪，罪名互異，行為個別，應分論併罰。被告前因施
    用毒品及竊盜案件，經本院以93年度訴字第2702號、94年易
    字第200號分別判處有期徒刑7月、1年確定，並以94年聲字
    第1441號定其應執行刑為有期徒刑1年6月確定，於96年2月1
    3日縮短刑期執行完畢，有前揭刑案、前案紀錄表等可查，
    其受有期徒刑執行完畢後，於5年以內再故意犯本件有期徒
    刑以上之罪，依刑法第47條第1項之規定，構成累犯，並應
    加重其刑。爰審酌被告前已有施用毒品前科，有上開刑案紀
    錄表可查，今再為施用，法治觀念之淡薄，然施用毒品究屬
    戕害自身健康之犯罪，被告施用毒品尚未造成他人明顯之危
    害，且於本院審理中已坦承犯行，犯後態度尚稱良好，並兼
    衡被告犯罪之動機、目的、手段、生活狀況及智識程度等一
    切情狀，量處如主文所示之刑，並定其應執行之刑。扣案之
    注射針筒2支、剷管1支及夾鏈袋1只係被告所有供其施用第
    一級毒品海洛因所用之物，業經被告陳明在卷，應依刑法第
    38條第1項第2款規定予以宣告沒收。又本件被告犯罪時間係
    在中華民國96年罪犯減刑條例所定減刑基準點之後，尚無該
    條例之適用，附此敘明。
三、公訴意旨另稱：被告除前述施用第一級毒品海洛因之犯行外
    ，並基於反覆施用第一級毒品海洛因之集合犯意，自96年4
    月某日起至96年5月8日中午止，亦在其前開住處內，施用第
    一級毒品海洛因多次，因認被告此部分亦涉有施用第一級毒
    品罪嫌等語。惟按：
    (1)雖刑事法若干犯行之行為態樣，本質上原具有反覆、延續
      實行之特徵，立法時既予特別概括犯意，在密切接近一定
      時、地持續實行之複次行為，倘依社會通念，於客觀上認
      為符合一個反覆、延續性之行為觀念者，於刑法評價上，
      即應成立一罪。本件第一審判決以毒品危害防制條例所規
      定之施用第一級毒品犯行，因鑑於施用毒品者，大多具有
      「成癮性」，為貫徹社會防制毒品之期盼，對施用毒品者
      ，有施以「斷癮」之必要，乃就施用毒品行為，先為生理
      治療及心理復健之保安處遇，因而以令入勒戒處所觀察、
      勒戒方式，戒除其身癮，若仍無法戒除，有繼續施用毒品
      之傾向，再令入戒治處所施以強制戒治，以戒除其心癮，
      倘上開保安處遇猶無法收其遮斷毒癮之實效，方以刑罰追
      訴處罰，此為毒品危害防制條例第20、23條所明定，足見
      施用第一級或第二級毒品罪，本即預定其因成癮而有反覆
      實行施用毒品之性質，於刑法評價上，即得以集合犯論以
      一罪（最高法院96年度台上字第1802號判決要旨可資參照
      ）。但行為人究否出於單一之集合犯意，而於客觀上在密
      切接近一定時、地持續實行之複次行為，仍應依證據證明
      之（此既集合犯之訴訟證明），非謂行為人所實施之同種
      類之行為，均係出於集合犯之立法，即謂其所實施之同種
      類行為，均可概括評價論以一罪。此參最高法院96年度台
      上字第2083號判決要旨稱：「刑法關於連續犯之規定，已
      於94年2月2日經修正公布時，予以刪除，並於95年7月1日
      起施行，考其立法理由，係以實務上對連續犯之認定，過
      於寬鬆，常可連綿數年之久，不無鼓勵犯罪之嫌，使國家
      刑罰權之行使，發生不合理之現象。又施用毒品行為，大
      多具有成癮性，故毒品危害防制條例之施用第一級或第二
      級毒品罪，依該條例之立法意旨，原即預定其有反覆施用
      第一級或第二級毒品之性質，固得認屬學理上所稱「集合
      犯」而為包括之一罪。然對依集合犯而論以包括一罪之判
      斷，仍不能無限擴張，其一罪範圍之認定，必須與上揭連
      續犯刪除之立法旨趣相契合，苟行為人主觀上，非出於一
      個決意，客觀上各行為間，又無密切接近關係，依一般社
      會通念，認不應評價為一罪方合於刑罰公平原則時，自不
      能悉數率皆論以一罪」，即足為證。
    (2)再人體施用第一級毒品海洛因因經尿液排出之時間，依吸
      食量之多寡、人體代謝功能、吸食者之年齡及性別有所差
      異，惟一般而言，施用者在96小時內所排出之尿液均有可
      能被檢出，雖為本院歷來職務上審理毒品案件所得知悉，
      然此尿液檢驗之結果，充其量僅得證明受檢驗人在採尿送
      檢前之96小時內有施用第一級毒品海洛因之行為，並無從
      證明受檢驗人在此96小時內曾「多次」施用第一級毒品海
      洛因。因此被告96年5月10日晚間11時30分為警所採集之
      尿液，經送驗結果呈嗎啡陽性反應，僅能證明被告於96年
      5月10日晚間11時30分起回溯96小時內，有施用第一級毒
      品海洛因之情事，並無從證明被告在此期間內，曾有多次
      施用第一級毒品海洛因之情事。而被告於本院審理中已供
      明其係於96年5月8日中午許，在其位於臺中市○○區○○
      路2段305巷19之5號住處內，以前揭方式，施用第一級毒
      品海洛因1 次一情不諱，上開尿液檢驗報告自僅能為其此
      部分供述之佐證，尚不能據引為其曾有多次施用第一級毒
      品海洛因之補強證據，因此被告於警偵訊及本院審理中供
      稱其除前揭犯罪事實欄所示之施用第一級毒品海洛因1次
      外，尚亦施用多次云云，當不能僅以前揭尿液檢驗報告為
      其唯一之佐證，故其屬唯一自白。此外，本院復查無其餘
      證據資料可資證明被告除前述犯罪事實欄所載施用第一級
      毒品海洛因1次外，尚有其他施用行為之存在，被告此部
      分行為，即屬不能證明，原應為被告無罪之諭知，因公訴
      人認被告此部分行為與前揭論罪科刑之部分，有集合犯之
      實質上一罪關係，爰不另為無罪之諭知。
據上論斷，應依刑事訴訟法第273條之1第1項、第299條第1項前
段，毒品危害防制條例第10條第1項、第2項，刑法第11條前段、
第47條第1項、第51條第5款、第38條第1項第2款，判決如主文。
本案經檢察官乙○○到庭執行職務。
中　　華　　民　　國　　96　　年　　7　　月　　 31　　日
                  刑事第14庭    法  官  林世民
上正本證明與原本無異。
如不服本判決，應於送達後10日內向本院提出上訴狀（須附繕本
），上訴於臺灣高等法院臺中分院。
                                書記官  紀俊源
中　　華　　民　　國　　96　　年　　7　　月　　 31　　日
附錄論罪科刑法條：
毒品危害防制條例第10條
施用第一級毒品者，處6月以上5年以下有期徒刑。
施用第二級毒品者，處3年以下有期徒刑。
